【裁判字號】    99,簡上,10
【裁判日期】    990706
【裁判案由】    違反建築法
【裁判全文】
臺灣宜蘭地方法院刑事判決              99年度簡上字第10號
上  訴  人  甲○○
即  被  告
上列上訴人因違反建築法案件，不服民國98年12月14日本院簡易
庭98年度簡字第763號判決（聲請簡易判決處刑案號：98年度偵
緝字第185號）提起上訴，本院管轄之第二審合議庭判決如下：
    主  文
上訴駁回。
    犯罪事實
一、甲○○係址設臺北市松山區○○○路○段399號13樓之拉斯維
    加斯國際育樂股份有限公司（下稱拉斯維加斯公司）之負責
    人，拉斯維加斯公司於民國98年1月5日向宜蘭縣政府建設處
    申請在宜蘭縣宜蘭市○○段5地號搭建圓形帳篷2座及方形帳
    篷1座等建築物，惟未經宜蘭縣政府許可建造、使用前，甲
    ○○即自98年1月24日起，在上開地點，使用該建築物經營
    「2009世界馬戲童玩博覽會」，經宜蘭縣政府於98年2月2日
    在上開地點，公告立即停止使用上開建築物，並於同日函甲
    ○○，制止使用該建築物。詎甲○○竟基於未經許可擅自使
    用非經領得使用執照建築物經制止不從之犯意，於98年2月1
    4日，在上開地點，未經許可擅自在前述建築物內為「2009
    世界馬戲童玩博覽會」之彩排表演活動，並使民眾入內觀賞
    ，而使用該建築物。
二、案經宜蘭縣政府函送臺灣宜蘭地方法院檢察署檢察官偵查聲
    請以簡易判決處刑。
    理  由
一、本件被告之供述及被告以外之人於審判外之陳述暨相關筆錄
    、書證（以下所引據者），檢察官、被告均未於本案言詞辯
    論終結前聲明異議，本院審酌該等陳述、筆錄、書證作成時
    之情況，亦無何等違背刑事訴訟程序或顯不可信之情形，倘
    以之作為本案認定犯罪事實之基礎，尚屬適當，爰依刑事訴
    訟法第156條第1項、第159條之5等規定，認均具有證據能力
    。
二、訊據被告甲○○固坦承其為拉斯維加斯公司之負責人，該公
    司於98年1月5日，向宜蘭縣政府建設處申請在宜蘭縣宜蘭市
    ○○段5地號搭建圓形帳篷2座及方形帳篷1座等建築物，以
    便自98年1月24日起，在上開地點，使用該建築物經營「200
    9世界馬戲童玩博覽會」之事實，惟矢口否認違反建築法之
    犯行，辯稱：其未曾收受宜蘭縣政府於98年2月2日之停止使
    用建築物之行政處分。至於同年月14日，拉斯維加公司僅進
    行採排供新聞媒體參觀，後來宜蘭縣政府來制止時，其也停
    止彩排。另外宜蘭縣政府也曾以拉斯維加公司違反建築法為
    由，對該公司處以罰鍰，但該公司已繳納罰鍰，宜蘭縣政府
    函送本案，為一案二罰云云。經查：
（一）按書面之行政處分，應送達相對人及已知之利害關係人；
      書面以外之行政處分，應以其他適當方法通知或使其知悉
      ；又送達由行政機關自行或交由郵政機關送達；再對於機
      關、法人、非法人之團體之代表人或管理人為送達者，應
      向其機關所在地、事務所或營業所行之，行政程序法第11
      0條第1項、第68條第1項、第72條第2項分別定有明文。查
      拉斯維加斯公司係設在臺北市松山區○○○路○段399號13
      樓之事實，有臺北市政府營利事業登記證及營利事業登記
      基本資料查詢各1份附卷可參（詳98年度他字第137號卷第
      11、49頁）。又宜蘭縣政府於98年2月2日，在宜蘭縣宜蘭
      市○○段5地號以府建使字第0980014044號公告，內容為
      「台端所有宜蘭市○○段5地號土地之建築物（世界馬戲
      童玩博覽會），未完成使用執照申請程序，涉嫌違反建築
      法第73條第1項規定，本府依法公告立即停止使用，台端
      如繼續使用，本府將依同法第94條規定辦理。」等語，公
      告立即停止使用設於該土地上之建築物，並於同日以府建
      使字第098001057號發函被告，主旨為「台端擅自使用宜
      蘭市○○段5地號土地建築物（市招：世界馬戲童玩博覽
      會），違反建築法規定，請立即停止使用或恢復核准用途
      使用，請查照。」，其中內容二為：「旨開建築物位於都
      市計畫住宅區內，台端未依建築法規定申請臨時建築許可
      ，即作為馬戲團使用，違反建築法第73條第1項規定。」
      等語，依該函文內容觀之，應為行政處分無訛。而該函文
      於98年2月3日送達至拉斯維加斯公司之臺北市松山區○○
      ○路○段399號13樓之事實，有上開公告、公告之照片、函
      文及中華郵政掛號郵件收件回執在卷可稽（詳98年度他字
      第13 7號卷第3至7頁），是依前述條文規定，已合法送達
      被告，被告辯稱未收受該行政處分云云，應不足採。
（二）被告經宜蘭縣政府以上述行政處分制止使用前述建築物後
      ，卻仍於98年2月14日使用，經宜蘭縣政府消保官會同該
      府教育處、建設處及消防局之稽查人員前往稽查，並製成
      紀錄，宜蘭縣政府消保官消費者服務中心稽查紀錄表中，
      建設處稽查員乙○○記載：「建築物未領得使用許可，違
      規使用供公眾出入使用。」等語（詳98年度他字第137號
      卷第8頁），並有現場照片6張可資佐證（詳同卷第9、10
      頁）。又證人乙○○於偵查中亦證稱：「建築物尚未辦理
      臨時執照使用許可，但當時（按98年2月14日）拉斯維加
      斯公司已經開放給民眾進入參觀表演」等語（詳同上卷第
      36頁），復於本院審理中證稱：「（問：於98年2月14日
      到現場去稽查拉斯維加斯公司的情況為何？）當時該處有
      開放場地讓民眾進入，並有讓民眾坐在觀眾席上面看表演
      ，當時台上也有人在表演。」，「（問：你於98年2月14
      日在現場看到多少人？）有三、四十人左右，現場有二個
      帳篷在使用，即西方館及東方館。至少應該有六、七十個
      人。」等語（詳本院卷第81至83頁）。另依證人乙○○提
      出之稽查時之錄影翻拍照片7張所示（詳98年度他字第137
      號卷第45至48頁），有表演人員在舞台上，觀眾座位上亦
      有民眾觀賞，足認當時確有使用該建築物之事實。況被告
      於本院審理中亦供稱：「我們確實有於98年2月14日表演
      彩排，這段期間有60分鐘。」等語（詳本院卷第85頁），
      綜上所述，足見被告經宜蘭縣政府於98年2月2日制止使用
      上開建築物後，被告所屬之拉斯維加斯公司仍於同年月14
      日使用上開建築物，足以構成違反建築法第94條之規定。
（三）至被告所辯：宜蘭縣政府也曾以拉斯維加斯公司違反建築
      法為由，對該公司處以罰鍰，但該公司已繳納罰鍰，宜蘭
      縣政府函送本案，為一案二罰云云。惟按建築法第94條之
      規定，係以行為人對於經主管機關依建築法之規定，命令
      停止使用之建築物，有未經許可擅自使用，經制止仍不從
      之情事者，始須負刑事責任，即其構成要件有二：一係行
      為人所未經許可擅自使用之標的，係經主管機關命令停止
      使用之建築物，其二須其未經許可擅自使用上開建築物之
      行為，經主管機關制止仍不從者。查本案被告遭宜蘭縣政
      府科以罰鍰，係因其未經申請許可，擅自建造臨時建築物
      ，業據證人乙○○於本院審理中證述明確（詳本院卷第80
      頁），亦與宜蘭縣政府98年2月11日府建管字第098000262
      3號函文所載記載：「…（二）請依『宜蘭縣辦理各項活
      動搭建臨時性建築物管理作業程序」第5條規定及檢附建
      築師、專業技師出具臨時建築結構安全查驗報告及消防合
      格文件向本府申請竣工查驗，於取得查驗許可後始得使用
      。（三）擅自搭建及使用本案臨時建築物已經本府98年2
      月3日府建管字第0980012930號函處罰款（正本諒達），
      請於期限內繳納，憑繳款收據來府領取許可文件。」等語
      （詳98年度他字第137號卷第14頁）相符。而與被告於98
      年2月2日業經主管機關即宜蘭縣政府命令停止使用上開建
      築物，卻未經許可，仍於同年月14日擅自使用之事實，分
      屬不同行為，自非一案二罰，被告此部分所辯，自不足採
      。綜上，本案事證明確，被告犯行堪予認定，應依法論科
      。
三、核被告所為，係犯建築法第94條未經許可擅自使用建築物罪
    ，原審認為被告犯行明確，審酌被告犯罪之動機、目的、手
    段、犯罪所生之損害，及犯罪後之態度等一切情狀，遂依建
    築法第94條，刑法第11條前段、第41條第1項前段之規定，
    判處被告有期徒刑3月，如易科罰金，以新臺幣1千元折算1
    日，其認事、用法及量刑均稱妥適，應予維持。被告飾詞否
    認犯行，提起上訴，任意指摘原判決不當，為無理由，應予
    駁回。
據上論斷，應依刑事訴訟法第455條之1第1項、第3項、第368條
，判決如主文。
本案經檢察官陳嘉瑜到庭執行職務
中    華    民    國    99    年    7     月    6     日
                  刑事第二庭審判長法  官  林惠玲
                                  法  官  蘇錦秀
                                  法  官  張育彰
以上正本證明與原本無異。
本件不得上訴。
                                  書記官  陳靜宜
中    華    民    國    99    年    7     月    6     日
附錄本案論罪科刑法條:
建築法第94條
本法規定停止使用或封閉之建築物，非經許可不得擅自使用；未
經許可擅自使用經制止不從者，處一年以下有期徒刑、拘役或科
或併科新臺幣三十萬元以下罰金。

司法院資訊處製作；財團法人民間司法改革基金會備份。
